【裁判字號】    99,訴,299
【裁判日期】    990906
【裁判案由】    清償債務
【裁判全文】
臺灣臺北地方法院民事裁定               99年度訴字第299號
原      告  張秀琴
訴訟代理人  楊金順律師
複代理人    游朝義律師
            董家均律師
被      告  孫懿真
訴訟代理人  李璧合律師
上列當事人間請求清償債務事件，本院裁定如下：
    主    文
原告之訴及其假執行之聲請均駁回。
訴訟費用由原告負擔。
    理    由
一、本件原告張秀琴於民國九十八年十月十九日起訴主張：兩造
    於八十五年七月間訂立借貸契約，約定由被告孫懿真向其借
    款新臺幣（下同）一百萬元，其乃委由訴外人邱世加將款項
    交付孫懿真，孫懿真遂書立借據並簽發交付發票日均為八十
    五年七月二十三日、面額各為五十萬元、未載到期日、受款
    人、票據號碼ＴＨ0000000、0000000號、免
    除作成拒絕證書之本票二紙以為擔保；詎孫懿真經其催告仍
    拒不清償債務，爰依兩造間借貸契約、票據法第二十二條第
    四項規定，請求孫懿真給付一百萬元，及自八十五年七月二
    十三日起至清償日止，按週年利率百分之五計算之利息。
二、按當事人不得就已起訴之事件，於訴訟繫屬中，更行起訴；
    原告之訴，有下列各款情形之一者，法院應以裁定駁回之，
    但其情形可以補正者，審判長應定期間先命補正：(七)起訴違
    背第二百五十三條、第二百六十三條第二項之規定，或其訴
    訟標的為確定判決之效力所及者，民事訴訟法第二百五十三
    條、第二百四十九條第一項第七款定有明文。
三、經查：
（一）本件原告張秀琴曾就被告孫懿真所簽發、上述二紙本票向
      本院聲請准予強制執行，經本院以八十六年票字第一五六
      七五號裁定准許，張秀琴於九十六年間執該本票裁定向本
      院聲請強制執行孫懿真之財產，經本院以九十六年度執字
      第六二九九四號執行事件受理，孫懿真乃於九十七年三月
      十七日起訴，請求「(一)確認張秀琴（即本件原告）就臺灣
      臺北地方法院八十六年度票字第一五六七五號裁定所載本
      票之票據債權不存在；(二)撤銷臺灣臺北地方法院九十六年
      度執字第六二九九四號強制執行事件之執行程序」，經本
      院臺北簡易庭以九十七年度北簡字第一一六０一號確認本
      票債權不存在等事件審理。
（二）本院臺北簡易庭九十七年度北簡字第一一六０一號確認本
      票債權不存在等事件九十七年八月二十六日之言詞辯論期
      日中，張秀琴以書狀及言詞提起反訴，主張：兩造於八十
      五年七月間訂立借貸契約，約定由孫懿真向其借款一百萬
      元，其乃委由訴外人邱世加將款項交付孫懿真，孫懿真遂
      書立借據並簽發交付發票日均為八十五年七月二十三日、
      面額各為五十萬元、未載到期日、受款人、票據號碼ＴＨ
      0000000、0000000號、免除作成拒絕證書
      之本票二紙以為擔保，詎孫懿真經其催告仍不清償債務，
      爰依兩造間借貸契約、票據法第二十二條第四項規定，反
      訴請求孫懿真給付一百萬元，及自八十五年七月二十三日
      起至清償日止，按週年利率百分之六計算之利息。
（三）就張秀琴所提反訴，孫懿真固表示不同意，但雙方業已就
      反訴部分為實體爭執、辯論，此由是日筆錄記載孫懿真訴
      訟代理人爭執借據未載借款期限、利息等節，而張秀琴訴
      訟代理人爭執確有借款且主張票據法第二十二條第四項利
      益返還請求權等語即明，而本院臺北簡易庭九十七年度北
      簡字第一一六０一號確認本票債權不存在等事件迄未就是
      項反訴為裁判，該事件現仍繫屬本院臺北簡易庭，此經本
      院調閱上開卷宗審認屬實，並有（第三三頁）本院九十八
      年度簡上字第一０二號民事判決事實及理由欄第五點末段
      陳述可參。
（四）本件原告張秀琴既已於九十七年八月二十六日就兩造間八
      十五年七月所訂之一百萬元借貸契約，及被告孫懿真八十
      五年七月二十三日所簽發、面額各為五十萬元、票據號碼
      ＴＨ0000000、0000000號、免除作成拒絕
      證書之本票，依兩造間借貸契約、票據法第二十二條第四
      項規定提起反訴，請求孫懿真給付一百萬元，該反訴現仍
      繫屬本院臺北簡易庭，以九十七年度北簡字第一一六０一
      號確認本票債權不存在等事件審理中，則原告張秀琴於九
      十八年十月十九日所提起之本件訴訟，核其當事人、聲明
      、訴訟標的、基礎事實與上揭反訴俱相同，屬就同一事件
      更行起訴，違背民事訴訟法第二百五十三條之規定，是項
      情形復無法補正，揆諸前開法條，本院自應以裁定駁回本
      件訴訟。
四、次按簡易訴訟程序，除本章別有規定外，仍適用第一章通常
    訴訟程序之規定；原告於判決確定前，得撤回訴之全部或一
    部，但被告已為本案之言詞辯論者，應得其同意；訴之撤回
    應以書狀為之；訴之撤回，係以書狀撤回者，自撤回書狀送
    達之日起，十日內未提出異議者，視為同意撤回，民事訴訟
    法第四百三十六條第二項、第二百六十二條第一項、第二項
    前段、第三項後段亦有明文規定。張秀琴雖於九十八年十二
    月七日提出撤回反訴狀向本院臺北簡易庭九十七年度北簡字
    第一一六０一號確認本票債權不存在等事件承審法院撤回上
    開反訴，但上開反訴業經反訴被告孫懿真為實體辯論，前業
    提及，則非經孫懿真同意，不生撤回之效力，而張秀琴該紙
    撤回反訴狀並無附繕本，本院臺北簡易庭自未能將張秀琴撤
    回反訴狀繕本送達反訴被告孫懿真，孫懿真亦未曾向上開反
    訴繫屬法院表示同意張秀琴撤回上開反訴，該反訴仍繫屬本
    院臺北簡易庭，併此敘明。
五、依民事訴訟法第二百四十九條第一項第七款、第九十五條、
    第七十八條，裁定如主文。
中    華    民    國    99    年    9     月    6     日
                    民事第一庭  法  官  洪文慧
以上正本係照原本作成。
如對本裁定抗告須於裁定送達後十日內向本院提出抗告狀，並繳
納抗告費新臺幣一千元。
中    華    民    國    99    年    9     月    6     日
                                書記官  林芝儀

司法院資訊處製作；財團法人民間司法改革基金會備份。
